【裁判字號】    88,易,610
【裁判日期】    890202
【裁判案由】    恐嚇
【裁判全文】
臺灣雲林地方法院刑事判決
    公  訴  人  臺灣雲林地方法院檢察署檢察官
    被      告  丙○○
                甲○○
    共同選任辯護人  洪士凱
右列被告因恐嚇案件，經檢察官提起公訴（八十八年度偵字第八七四號），本院判決
如左：
    主  文
甲○○、丙○○共同連續以加害身體之事，恐嚇他人，致生危害於安全，各處拘役參
拾日，如易科罰金，均以佰元折算壹日，均緩刑貳年。
    事  實
一、丙○○與乙○○為翁婿關係，丙○○因其妻蔡惠娟於婚後逾十日即常離家未回，
    為向乙○○索回部分聘金，遂夥同姊夫甲○○及友人「亮仔」及「志仔」之成年
    男子（真實姓名年籍不詳），於民國（下同）八十七年十一月十五日十一時三十
    分許，共同前往雲林縣斗六市○○路九五八巷一一四號乙○○住處，雙方言語未
    合，丙○○與甲○○及「亮仔」、「志仔」即基於概括之犯意聯絡，由「亮仔」
    、「志仔」以加害身體之事對乙○○恫稱「錢拿來，不拿錢來，車內有帶傢伙！
    難道要拿下來！你才會怕？」等語，使乙○○心生畏怖，致生危害於安全，並以
    加害身體之事對在場之乙○○之姊楊菊恫稱「這裡沒有你說話的餘地，如再說話
    打你！」等語，使楊菊亦因之心生畏怖，致生危害於安全；乙○○因不堪「亮仔
    」、「志仔」等人言語之威嚇，致情緒激動而引起突發性高血壓，致腦出血倒臥
    在地。
二、案經乙○○訴由雲林縣警察局斗六分局報請臺灣雲林地方法院檢察署檢察官偵查
    起訴。
    理  由
一、訊據被告丙○○、甲○○對於右揭時地與「亮仔」、「志仔」同至乙○○住處找
    蔡惠娟，而與乙○○爭吵之事實固不否認，惟均矢口否認有前揭恐嚇之犯行，被
    告甲○○辯稱：當日是要帶蔡惠娟回來，她不回來才要他們退還聘金；當時無人
    出言恐嚇云云，被告丙○○亦辯稱：伊與其他人是要帶伊太太蔡惠娟回家，當時
    無人出言恐嚇云云。惟查，被告丙○○、甲○○與「亮仔」、「志仔」於右揭時
    地共同恐嚇乙○○、楊菊之犯行，業據告訴人乙○○指訴在卷，並據証人即乙○○之姊楊菊於警偵訊及証人即乙○○之妻李滿於偵訊証述在卷，互核大致相符，
    告訴人乙○○於本院並供稱出言恐嚇之人非甲○○、丙○○，而是同行另外二人
    說的；（有無說錢拿來，如果不拿來，車上有帶傢伙，難道要拿下來，你才會怕
    ？）有，是另外二個人說的；甲○○、丙○○沒這樣說；（何人對楊菊說，這裡
    沒你說話餘地，再說要打你？）四個人都有說等語（八十八年八月三十日本院訊
    問），而証人楊菊於警訊即証稱：他們口氣不好，很大聲，我插嘴說話，就被他
    們阻止，他們當時曾說帶有傢伙，難道要拿下來，你才會怕等語（八十七年十一
    月十六日警訊），且証稱：當時他們（應係指丙○○等四人）口氣不好，很大聲
    ，我插嘴說話，就被阻止，丙○○等人對乙○○說車上有傢伙，難道要拿下來，
    你才會怕，同時丙○○也很兇的對我說，這裡沒有你說話的餘地，也用手指著我
    ，如果我再說話要打我，當時我和弟弟都怕，怕得手腳都發抖等語（八十八年一
    月二十三日警訊筆錄），於偵訊亦証稱：當時我在現場，丙○○說要求退回聘金
    二十五萬元，乙○○不同意，丙○○對我弟弟（即乙○○）說東西有帶來，你沒
    看見，不怕是不是，另二名男子對我說沒我的事，叫我不要出聲，我聽了會怕，
    後來我去報警；當時只有我弟弟和我在場，我弟媳則在廚房等語（八十八年四月
    二十七日偵訊），且証稱：另二名男子說，不只要讓你這樣而已，下次來還要讓
    你死等語（八十八年四月二十七日偵訊），後又改口証稱：（說有帶傢伙來，是
    否要拿下來才會怕，是誰說的？）也是另二人其中一人等語（八十八年四月二十
    七日偵訊），而証人李滿亦証稱：我當時有聽到我女婿的朋友說拿錢來，不拿錢
    出來的話，車上有傢伙，丙○○、甲○○二人沒說等語（八十八年五月十一日偵
    訊），所述大致相符，再參以告訴人乙○○當日因受恐嚇，致情緒激動，導致高
    血壓腦中風等情，亦據現場証人楊菊、李滿、蔡月嬌、曾天中証述在卷，復據証
    人沙鹿童綜合醫院醫生李明鍾証述在卷，並有沙鹿童綜合教學醫院診斷証明書在
    卷可佐，是與被告二人同行之「亮仔」、「志仔」確有上開恐嚇犯行，已堪認定
    。再查，本件被告二人既與亮仔、志仔同至乙○○處，亦據被告二人並不否認，
    倘被告丙○○係為帶太太蔡惠娟回家，何須邀同甲○○及「亮仔」、「志仔」共
    同前往，是四人間對恐嚇犯行，應有犯意聯絡及行為分擔甚明。是被告二人所辯
    ，顯非可採，事証明確，被告二人恐嚇犯行堪予認定。
二、核被告丙○○、甲○○所為，均係犯刑法第三百零五條之恐嚇危害安全之罪。被
    告二人與「志仔」及「亮仔」間，有犯意聯絡及行為分擔，均為共同正犯。又被
    告二人先後多次恐嚇犯行，時間緊接，所犯構成要件相同之罪，顯係基於概括犯
    意反覆為之，以連續犯論，並依法加重其刑。爰審酌被告甲○○為被告丙○○之
    姊夫，其為丙○○處理婚姻問題而涉入本件犯行，又被告丙○○係告訴人乙○○
    之女婿，未思對直系尊親屬之倫理，為索討聘金而夥同姊夫甲○○及友人為恐嚇
    犯行，再考本件恐嚇犯行，致乙○○高血壓腦中風，言語及行動失去能力，暨被
    告二人犯罪之目的、手段、所生之危害及犯罪後之態度等一切情狀，各量處如主
    文所示之刑，並均諭知易科罰金之折算標準，以資懲儆。查被告二人均未曾受有
    期徒刑以上刑之宣告（其中被告甲○○前於七十七年間因侵占案件，經臺灣桃園
    地方法院於七十七年十一月間判處有期徒刑八月，緩刑三年確定，緩刑期滿未再
    犯罪，其刑之宣告失其效力），有台灣雲林地方法院檢察署刑案資料查註紀錄表
    二紙在卷可稽，本院認其經此教訓後，當益知警惕，應無再犯之虞，且查，被告
    二人已與被害人家屬達成和解，因認所宣告之刑，以暫不執行為適當，併予宣告
    緩刑二年，以勵來茲而啟自新。
三、公訴意旨另以：被告丙○○、甲○○與「亮仔」、「志仔」基於前揭概括犯意聯
    絡，於前揭時地，見乙○○因不堪言語威嚇及情緒激動，而病發倒地，仍對乙○○、楊菊、李滿、蔡月嬌及曾天中等人恐嚇「不要裝了，這次沒有讓你死，下次
    來要給你死」等語，足生危害於乙○○及楊菊之安全云云。惟按恐嚇危害安全罪
    之成立，以該恫嚇言詞，使被害人心生畏怖為要件，倘未因之心生畏怖，即與該
    罪之構成要件有間；又按犯罪事實應依證據認定之，無證據不得推定其犯罪事實
    ，刑事訴訟法第一百五十四條定有明文。查公訴人認被告二人此部分亦涉恐嚇犯
    行，無非以告訴人乙○○、証人楊菊、李滿、蔡月嬌及曾天中等人之証詞為據，
    然查，現場倒地不起之人僅有告訴人乙○○一人，又在場與被告丙○○、甲○○
    、亮仔、志仔等人言語爭執之人僅有告訴人乙○○一人，亦據在場証人楊菊、李
    滿、蔡月嬌及曾天中等人所証述之現場情形可知，而依該句言語內容觀之「不要
    裝了，這次沒有讓你死，下次來要給你死」等語，顯係對倒地不起之告訴人乙○○所言，又乏其他証據証明該句恐嚇言詞係對在場之楊菊、李滿、蔡月嬌及曾天
    中為之，是應係對告訴人乙○○所言，已堪認定；再查，被告等人當時為該句恐
    嚇言詞時，告訴人乙○○業已倒地不起，且未聽聞此句恐嚇言語，亦據告訴人乙○○於偵訊供稱：（他們要走時有無說下回不只要讓你這樣而已，要讓你死？）
    沒聽到等語（八十八年四月二十七日偵訊），是告訴人乙○○既未聽聞上開言詞
    ，自無因之心生畏怖，致生危害於安全之情形，是被告二人此部分所涉恐嚇犯行
    不能成立，原應為無罪之諭知，惟公訴意旨認此部分與前開起訴並有罪部分有連
    續犯之裁判上一罪關係，爰不另為無罪之諭知，附此敘明。
據上論斷，應依刑事訴訟法第二百九十九條第一項前段、刑法第二十八條、第五十六
條、第三百零五條、第四十一條、第七十四條第一款，罰金罰鍰提高標準條例第一條
前段、第二條，判決如主文。
中      華      民      國    八十九    年      二      月      二      日
                                    臺灣雲林地方法院刑事第二庭
                                        法  官  黃  家  慧
右正本證明與原本無異。
如不服本判決，應於判決送達後十日內，向本院提出上訴狀。（須附繕本）
                                        書記官  鄭  國  銘
中      華      民      國    八十九    年      二      月      二      日
刑法第三百零五條
以加害生命、身體、自由、名譽、財產之事，恐嚇他人致生危害於安全者，處二年以
下有期徒刑、拘役或三百元以下罰金。


司法院資訊處製作；財團法人民間司法改革基金會備份。
